【裁判字號】    95,苗簡,700
【裁判日期】    950929
【裁判案由】    業務過失致死
【裁判全文】
臺灣苗栗地方法院刑事判決            95年度苗簡字第700號
公  訴  人  臺灣苗栗地方法院檢察署檢察官
被      告  乙○○
                    國民身分證.
上列被告因業務過失致死案件，經檢察官提起公訴（94年度毒偵
字第4448號），嗣經本院合議庭裁定由受命法官逕以簡易判決處
刑，判決如下：
    主  文
乙○○犯業務過失致人於死罪，處有期徒刑陸月，如易科罰金，
以銀元參佰元即新台幣玖佰元折算壹日。緩刑貳年。
    犯罪事實及理由
一、犯罪事實：
    本件犯罪事實均與起訴書所載相同，茲引用之（如附件）。
二、證據名稱：
    除增加被告於本院之自白外，餘均引用起訴書證據並所犯法
    條欄標題一證據部分所載（如附件）。
三、比較新舊法部分：
（一）被告行為後，刑法第55條雖亦有修正，修正前刑法第55條
      規定：「一行為而觸犯數罪名，或犯一罪而其方法或其結
      果之行為犯他罪名者，從一重處斷」；修正後第55條則規
      定：「一行為而觸犯數罪名者，從一重處斷。但不得科以
      較輕罪名所定最輕本刑以下之刑」。亦即修正後，仍保留
      有關想像競合犯之規定，但在科刑上有所限制，然此科刑
      之限制僅係法理之明文化，非屬法律之變更，自無比較新
      舊法之問題（最高法院95年度第8 次刑事庭會議決議五、
      (二)之 意旨參照）。
（二）按行為後法律有變更者，適用行為時之法律。但行為後之
      法律有利於行為人者，適用最有利於行為人之法律，刑法
      第2 條第1 項定有明文。本件被告犯罪時之刑法第41條第
      1 項前段規定：「犯最重本刑為5 年以下有期徒刑以下之
      刑之罪，而受6 個月以下有期徒刑或拘役之宣告，因身體
      、教育、職業、家庭之關係或其他正當事由，執行顯有困
      難者，得以1 元以上3 元以下折算一日，易科罰金。」又
      被告行為時之易科罰金折算標準，修正前罰金罰鍰提高標
      準條例第2 條前段（現已刪除）規定，就其原定數額提高
      為100 倍折算1 日，則本件被告行為時之易科罰金折算標
      準，應以銀元300 元折算1 日，經折算為新臺幣後，應以
      新臺幣900 元折算為1 日。惟95 年7月1 日修正公布施行
      之刑法第41條第1 項前段則規定：「犯最重本刑為五年以
      下有期徒刑以下之刑之罪，而受六個月以下有期徒刑或拘
      役之宣告者，得以新臺幣一千元、二千元或三千元折算一
      日，易科罰金。」比較修正前後之易科罰金折算標準，以
      95年7 月1 日修正公布施行前之規定，較有利於被告，則
      應依刑法第2 條第1 項前段，適用修正前刑法第41條第1
      項前段規定，諭知易科罰金之折算標準。
（三）修正後刑法第74條業於民國95年7 月1 日施行，將舊刑法
      第74條所定緩刑要件，即：「一  未曾受有期徒刑以上刑
      之宣告者。二  曾受有期徒刑以上刑之宣告，執行完畢或
      赦免後，5 年以內未曾受有期徒刑以上刑之宣告者。」修
      正為：「一  未曾因故意犯罪受有期徒刑以上刑之宣告者
      。二  前因故意犯罪受有期徒刑以上刑之宣告，執行完畢
      或赦免後，5 年以內未曾故意犯罪受有期徒刑以上刑之宣
      告者。」（第1 項），另增設：「緩刑宣告，得斟酌情形
      ，命犯罪行為人為下列各款事項：一  向被害人道歉。二
        立悔過書。三  向被害人支付相當數額之財產或非財
      產上之損害賠償。四  向公庫支付一定之金額。五  向指
      定之公益團體、地方自治團體或社區提供40小時以上240
      小時以下之義務勞務。六  完成戒癮治療、精神治療、心
      理輔導或其他適當之處遇措施。七  保護被害人安全之必
      要命令。八  預防再犯所為之必要命令。」（第2 項）。
      而本件被告前未曾因任何故意或過失犯罪受有期徒刑以上
      刑之宣告，有臺灣高等法院被告前案紀錄表1 紙可稽，是
      不論依修正前或修正後之規定，皆得宣告緩刑。但修正後
      刑法第74條第2 項得命被告履行一定負擔，而修正前則無
      類此規定，整體比較觀之，修正後刑法第74條所為之緩刑
      宣告，應較不利於被告，依刑法第2 條第1 項前段規定，
      本件如諭知被告緩刑，應適用修正前之規定。
四、核被告乙○○所為，係犯刑法第276 條第2 項之業務過失致
    人於死罪及勞工安全衛生法第31條第1 項之罪。被告以一過
    失行為觸犯上開2 罪名，為想像競合犯，應依刑法第55條之
    規定，從一重之業務過失致死罪處斷。爰審酌被告之素行、
    犯罪動機、目的、手段、本件過失程度、被害人家屬甲○○
    於本院審理中供承被告已賠償50萬元，並當庭表示願意原諒
    被告，不願意追究等一切情狀，量處如主文所示之刑，並諭
    知易科罰金之折算標準。末查被告前未曾受有期徒刑以上刑
    之宣告，有臺灣高等法院被告前案紀錄表1 紙在卷可稽，其
    因一時疏失致觸犯本件犯行，事後已與賠償被害人家屬損害
    ，頗具悔意，經此科刑之判決後應知所警惕，而無再犯之虞
    ，且檢察官亦請求給予緩刑宣告，是本院認上開宣告之刑以
    暫不執行為適當，爰併宣告緩刑2 年，以啟自新。
五、應適用之法條：
    刑事訴訟法第449 條第1 項前段、第454 第2 項，刑法第2
    條第1 項前段、第11條前段、第276 條第2 項、第55條，修
    正前刑法第41條第1 項前段、第74條第1 款，勞工安全衛生
    法第31條第1 項，罰金罰鍰提高標準條例第1 條，修正前罰
    金罰鍰提高標準條例第2 條，現行法規所定貨幣單位折算新
    台幣條例第2條。
六、如不服本件判決，自本判決送達之日起10日內，得向本院提
    起上訴。
中    華    民    國    95    年    9     月    29    日
                  刑事第二庭  法  官  吳  炳  桂
以上正本證明與原本無異。
如不服本判決，應於判決送達後10日內向本院提出上訴狀（應抄
附繕本）。告訴人或被害人如對於本判決不服者，應具備理由請
求檢察官上訴，其上訴期間之計算係以檢察官收受判決正本之日
期為準。
                              書記官  蘇  文  熙
中    華    民    國    95    年    9     月    29    日
附錄本罪論罪科刑法條全文:
刑法第276條第2項：
從事業務之人，因業務上之過失犯前項之罪者，處5年以下有期
徒刑或拘役，得併科3千元以下罰金。


司法院資訊處製作；財團法人民間司法改革基金會備份。
